臺灣士林地方法院民事判決
108年度重勞訴字第29號
原      告  王怡芳  000000
訴訟代理人  張國璽律師
被      告  中國文化大學
法定代理人  徐興慶  
訴訟代理人  房彥輝律師
上列當事人間請求確認僱傭關係存在等事件，本院於民國110 年
10月18日言詞辯論終結，判決如下：
    主  文
一、確認兩造間僱傭關係存在。
二、被告應自民國一百零八年三月二十九日起至原告復職日止，
    按月除第一期給付應於次月七日給付原告新臺幣貳拾貳萬柒
    仟捌佰伍拾元，及其中新臺幣貳拾壹萬玖仟元自次月八日起
    至清償日止，按週年利率百分之五計算之利息，其餘各期給
    付應於次月七日給付新臺幣貳拾貳萬捌仟捌佰伍拾元，及其
    中新臺幣貳拾貳萬元自各應給付之翌日即次月八日起至清償
    日止，及其中新臺幣捌仟捌佰伍拾元自民國一百零九年五月
    後各自應給付之翌日即次月八日起至清償日止，按週年利率
    百分之五計算之利息。
三、被告應自民國一百零八年三月二十九日起至原告復職日止，
    按月於再次月末日提繳新臺幣玖仟元至原告於勞動部勞工保
    險局設立之勞工退休金個人專戶。
四、原告其餘之訴駁回。
五、訴訟費用由被告負擔。
六、本判決第二項於每月履行期屆至後，得假執行。但被告如就
    各期給付除第一期給付以新臺幣貳拾貳萬柒仟捌佰伍拾元，
    其餘各期給付各以新臺幣貳拾貳萬捌仟捌佰伍拾元為原告預
    供擔保，得免為假執行。
七、本判決第三項於每月履行期屆至後，得假執行。但被告如就
    各期給付各以新臺幣玖仟元為原告預供擔保，得免為假執行
    。
八、原告其餘假執行之聲請駁回。
    事  實  及  理  由
壹、程序部分
    按訴狀送達後，原告不得將原訴變更或追加他訴，但請求之
    基礎事實同一、擴張或減縮應受判決事項之聲明者，不在此
    限，民事訴訟法第255條第1項第2款、第3款定有明文。查原
    告起訴時訴之聲明第二項原為：被告應自民國108年3月29日
    起至原告復職日止，按月於次月7 日給付原告新臺幣(下同)
    22萬元，及自各應給付之翌日即次月8日起至清償日止，按
    週年利率百分之五計算之利息。嗣於訴訟進行中具狀擴張該
    項每月薪資數額，其終聲明為：㈠確認兩造間僱傭關係存在
    。㈡被告應自108年3月29日起至原告復職日止，按月於次月7
    日給付原告22萬8,850元，及其中22萬元自各應給付之翌日
    即次月8日起至清償日止，其中8,850元自109年5月後各自應
    給付之翌日起即次月8日起至清償日止，按週年利率百分之
    五計算之利息。㈢被告應自108年3月29日起至原告復職日止
    ，按月於再次月末日提繳9,000元至原告於勞動部勞工保險
    局設立之勞工退休金個人專戶。㈣第二項聲明願供擔保，請
    准宣告假執行【見本院卷一第164頁民事訴之變更追加暨準
    備㈠狀】。經核原告所為訴之追加，係本於同一勞動契約關
    係之基礎事實而擴張其聲明，於法並無不合，自應准許。
貳、實體部分
一、原告主張：
  ㈠原告自86年3月1日起任職於被告中國文化大學(下稱被告)，
    最後工作為擔任被告推廣教育部終身學習群總監，負責終身
    學習課程企劃、業務等工作，月薪22萬8,850元。又原告於1
    04年間受時任被告及財團法人華岡興業基金會（下稱華岡興
    業基金會）董事長張鏡湖之推薦，經華岡興業基金會董事會
    選任自104年10月起擔任該基金會董事。
　㈡約莫106年年底，因被告與華岡興業基金會間衍生相關爭議，
    107年7月5日時任被告推廣教育部代理推廣教育長許惠峰，
    竟利用了解原告職務之場合，向原告口頭威脅辭去華岡興業
    基金會董事職務，並意指否則原告將無法在原單位工作。其
    後，原告原有權限竟無故被陸續轉移或刪除，而許惠峰並委
    請被告推廣教育部執行長楊馥如與原告商談，於107年11月2
    7日由楊馥如轉達其意見，告知有意調降原告薪資並轉調原
    告至外分部擔任主管，但因原告認為違反調動五原則，故不
    予同意，並委請律師函知被告。然楊馥如復於107年12月10
    日約談原告，竟又告知要轉調原告至長春中心擔任主管，因
    此舉不僅降調又降薪，侵害原告權益甚鉅，是原告函覆楊馥
    如表示不合勞基法歉難同意。
  ㈢詎料，被告竟以108年3月28日校廣字第1080001156號函（下
    稱系爭免職函）以原告於華岡興業基金會董事會中就討論被
    告105及106學年度「人才培育與推廣計劃」請求華岡興業基
    金會支付款項乙案時表示反對(下稱系爭議案)，致使系爭議
    案不予通過，而顯然損害被告之利益為由，違反中國文化大
    學推廣教育部工作守則責任與義務（下稱系爭工作守則）第
    5款第5.1目及5.7目，依勞動基準法(下稱勞基法)第12條第1
    項第4款規定，自108年3月29日零時起將原告予以免職。惟
    被告將原告免職之事由並不構成解僱之理由，蓋因系爭議案
    早已因為四票反對票而不予通過，而原告之投票均不影響系
    爭議案不予通過之結果，且原告於收受系爭免職函前，從未
    見過、亦未曾簽署與同意系爭工作守則，則被告依系爭工作
    守則第5款第5.1目及5.7目及勞基法第12條第1項第4款規定
    免除原告職務，洵屬違法解僱，為此原告即寄發存證信函表
    示異議，並要求回復原職與原有待遇，然被告均置之不理，
    嗣經原告向臺北市勞工局申請勞資爭議調解，但兩造仍無法
    達成共識故調解不成立，不得已爰提起本訴。
  ㈣被告雖抗辯兩造為委任關係，惟原告工作內容僅係負責終身
    學習課程企劃、業務等工作，本身並無決策權，而單在被告
    推廣教育部內，原告上層尚有執行長、推廣教育長，其內部
    簽呈尚須執行長、推廣教育長簽核與決策，更遑論如依校內
    簽核流程，在推廣教育部上尚有校長與其他視業務需求而應
    會辦之相關科室，可見原告屬於勞動契約或僱傭關係上之勞
    工。又原告自任職以來，並未曾簽署過任何委任契約，而被
    告以系爭免職函解僱原告時，亦已載明依「勞基法第12條第
    1項第4款」規定免職，足見被告亦自承兩造為僱傭或勞動關
    係。
  ㈤為此依兩造間勞動契約法律關係提起本訴等語，並聲明：⒈確
    認兩造間僱傭關係存在。⒉被告應自108年3月29日起至原告
    復職日止，按月於次月7日給付原告22萬8,850元，及其中22
    萬元自各應給付之翌日即次月8日起至清償日止，其中8,850
    元自109年5月後各自應給付之翌日起即次月8日起至清償日
    止，按週年利率百分之五計算之利息。⒊被告應自108年3月2
    9日起至原告復職日止，按月於再次月末日提繳9,000元至原
    告於勞動部勞工保險局設立之勞工退休金個人專戶（下稱勞
    退專戶）。⒋第二項聲明願供擔保，請准宣告假執行。
二、被告則以：
  ㈠原告自101年9月17日起即擔任被告推廣教育部終身學習群「
    總監」，月薪22萬8,850元，負責之項目包括擬定發展方向
    及經營規劃、負責人力規劃及績效評估、管理行政事務及預
    算編列執行、考核產品品質及生產能力、評估整體產品之業
    務推廣及行銷成效、開發數位創意策略及市場競爭力、協調
    跨部門之流程進行及專案合作、督導對外之專案開發及異業
    結盟、處理組織之臨時交辦事項等。原告於被告任職終身學
    習群總監期間，對於被告之重要事務如課程、招生、業績、
    營收等，依分層授權之原則，已具有高度自主決策權限，與
    被告之實質上關係，實已高於一般公司之經理人，而接近業
    務總經理階級。又以原告薪資22萬餘元之數額，即使在企業
    界亦非一般受僱員工得以領取之薪資，若參照政府機關部會
    首長之薪資，亦僅為19萬6,320元，更可見領取此一高薪者
    必有一定之決策權無疑。再以學校體制觀之，校長之薪資已
    屬最高階，原告受領薪資遠高於校長，且於推廣教育部之終
    身學習課程，身為業務「總監」，於其職務範圍內之事項有
    高度之自主性以及決策權限，自非一般受僱之勞工所可比擬
    。原告除擔任文化大學推廣教育部終身學習群總監外，尚因
    而擔任以輔佐被告之辦學及文教事業發展為其設立目的之附
    屬機構即華岡興業基金會之董事，顯見其非單純地受被告指
    揮監督之人，其職務之重要性及決策權，絕非一般之受僱員
    工，雙方間為委任關係甚明。
　㈡被告與華岡興業基金會曾於102年6月間由被告之代理校長即
    訴外人吳萬益代表被告與華岡興業基金會簽訂長達10年之不
    合理之「人才培育與推廣計畫合約書」（下稱人培合約），
    觀該人培合約之內容部分，其約定由被告負責推廣招生、代
    收報名費用及開立收據、提供研習證明書等項目，處理將近
    90%之工作，然卻必須給付華岡興業基金會95%之學費共計6.
    36億元；而就履行人培合約之部分而言，被告除負責上開契
    約規定之工作項目外，尚提供教學場地及設備、負擔場地經
    常支出（如水電、保全、清潔及修繕等）以及營運管理之人
    事成本等多項費用，卻僅於106年7月31日向華岡興業基金會
    申請105學年度文化新勢力印刷費、台中及高雄分部場租、
    信用卡刷卡手續費及實習材料經費代墊款項993萬7,000元，
    致雙方收入拆分情形顯與合約規定不符，且顯失合理，該人
    培合約之締結，進而導致文化大學之校產自102年起，每年
    皆以不合理之方式移轉於華岡興業基金會。
　㈢被告董事會為針對上開不合理之資金移轉進行調查，遂於107
    年4月23日第18屆第7次董事會中決議通過成立專案調查小組
    ，調查之過程中，發現同時身兼被告董事會董事及華岡興業
    基金會常務董事之訴外人張冠群，疑似利用其董事之職權，
    於華岡興業基金會下設諸多轉投資公司，疑似係為了將華岡
    興業基金會自人培合約所得之收入，利用該些轉投資公司逐
    一匯出，導致被告之校產遭其一步步地掏空，包括：於101
    年10月30日由華岡興業基金會轉投資8,000萬元成立之長泰
    事業股份有限公司（下稱長泰公司），該公司由華岡興業基
    金會百分之百持股並擔任董事；於104年1月15日由長泰公司
    轉投資資本額為5,000萬元之長昱事業股份有限公司（下稱
    長昱公司），該公司由張冠群擔任董事長；於104年3月12日
    由長昱公司百分之百出資成立之悠達天下股份有限公司（下
    稱悠達公司）；疑似於104年11月11日成立薩摩亞商維德思
    全球股份有限公司（下稱薩摩亞公司）並擔任董事長一職；
    更於長泰公司下設ACE GALAXY LIMITED公司（下稱ACE公司
    ），且於未經華岡興業基金會決議之情形下，由ACE公司轉
    投資於中國大陸，設立之上海定昌投資諮詢有限公司。而教
    育部已明確要求被告釐清與華岡興業基金會間所締結之不合
    理人培合約，並就款項予以追回，而原告身為被告推廣教育
    部之業務總監對於上開不合理之營運及拆分方式，自難諉稱
    不知情而卸責。
　㈣又原告身為被告推廣教育部終身學習群總監，竟同時擔任涉
    嫌掏空被告校產之悠達公司之董事，原告明知教育部來函及
    被告董事會皆要求向華岡興業基金會追回因人培合約之締結
    而產生之支出之前提下，卻基於使張冠群保有其利用設立子
    公司、孫公司而獲得被告校產之不法利益，而於華岡興業基
    金會108年2月25日第13次第12屆董事會中，「以華岡興業基
    金會董事之身分，對於追回款項之決議投出反對票」，而被
    告因原告此等違背其擔任被告推廣教育部終身學習群總監職
    務之行為，致無法順利依教育部函文之指示，向華岡興業基
    金會追回因人培合約而得請求之款項，原告本應投票支持被
    告之要求，始符合受任人之忠實義務，豈料，原告竟投反對
    票，影響被告對華岡興業基金會債權之實現，顯然有損被告
    之利益甚明，此舉已違反系爭工作守則，被告不得不終止與
    原告之委任關係，原告提起本訴顯無理由等語資為抗辯。並
    聲明：⒈原告之訴駁回。⒉如受不利判決，願供擔保請准宣告
    免為假執行。　
三、本院之判斷：
  ㈠按確認法律關係之訴，非原告有即受確認判決之法律上利益
    者，不得提起之。民事訴訟法第247 條第1 項前段定有明文
    。所謂即受確認判決之法律上利益，係指法律關係之存否不
    明確，原告主觀上認其在法律上之地位有不安之狀態存在，
    且此種不安之狀態，能以確認判決將之除去者而言，若縱經
    法院判決確認，亦不能除去其不安之狀態者，即難認有受確
    認判決之法律上利益（最高法院52年台上字第1240號判決先
    例意旨可參）。原告主張兩造間有僱傭關係存在，既為被告
    所否認，可認兩造間僱傭關係是否存在不明確，致原告得否
    主張僱傭關係所生權利之法律上地位有不安之狀態存在，是
    原告提起本訴訟具有確認利益，應予准許。
  ㈡原告主張自86年3月1日起任職於被告處，最後工作為擔任推
    廣教育部終身學習群總監，月薪22萬8,850元，於次月7日領
    取，並自104年10月起擔任華岡興由基金會董事，嗣於108年
    3月28日經被告以系爭免職函自108年3月29日零時起免職等
    情，為被告所不爭執，原告此部分主張應堪信為真實。惟就
    原告主張兩造間為僱傭關係一節，則為被告所否認。被告除
    抗辯兩造間係委任關係外，並以前詞置辯。
  ㈢按所謂僱傭契約，依民法第482條規定，係指當事人約定，受
    僱人於一定或不定之期限內，為僱用人服勞務，僱用人給與
    報酬之契約，其與委任契約固均約定以勞動力之提供作為契
    約當事人給付之標的，惟僱傭契約係當事人之一方，在從屬
    於他方之關係下提供職業上之勞動力，與委任契約非基於從
    屬關係且可能無償者不同。僱傭契約之從屬關係，通常具有
    ：⑴人格上從屬性，即受僱人在僱用人企業組織內，服從僱
    用人權威，並有接受懲戒或制裁之義務。⑵經濟上從屬性，
    即受僱人並不是為自己之營業勞動而是從屬於他人，為該他
    人之目的而勞動。⑶組織上從屬性，即納入僱用人方生產組
    織體系，並與同僚間居於分工合作狀態等項特徵。是兩造間
    究為委任關係或勞動關係，應視是否基於從屬性而提供勞務
    及其受領報酬與勞務提供間之關連綜合判斷。經查：
　⒈依⑴證人薛文輝於審理中證稱：原告是伊的主管，很多事項要
    跟他回報，學校事務很多，很難界定重要事項為何，由原告
    直接做決策的事項比如說開課人數，基本上因為伊是區域主
    管，開課人數由伊定案，除非受限策略上因素，未達開課人
    數有時會向原告報告討論，基本上討論完就會尊重伊的意見
    ，因為開課人數是區域主管的權責，推廣教育部的課程規劃
    基本上先看各系所相關，會與講師討論，由老師做課程大綱
    ，由課程承辦人與老師做討論，經區域主管看過後陳報上去
    ，中南部有許多課程臺北已經推，就直接洽詢老師是否願意
    到中南部開課，課程的內容安排基本上由區域主管安排擬定
    ，需要做陳報的部分，每二個月會以開會形式作業務報告，
    在場參與有業務主管、行銷部門主管、教育服務主管，由原
    告擔任主持人，陳報相關的主管事項，若牽涉採購等都依據
    學校程序進行採購，例如採購要更換電子設備，就必須層層
    上報，例如伊的主管是原告，伊提採購案，要陳報教育長再
    陳報學校總務處，經過校長核可，又例如人事聘用，會依學
    校人事組規範去辦理，若無人轉調，就會對外增聘、填寫人
    員需求表單，經地區主管陳報給原告，原告再陳報給執行長
    ，再陳報給教育長，教育長確認完後，再依校本部相關規範
    正式聘用，關於課程合作契約，簽呈的流程事由課程負責人
    填寫契約合約一式三份，經學校律師核可無誤後，簽呈給伊
    第一關審核，再上呈到台北給業務主管即原告，再上呈給執
    行長或教育長，再上呈給主秘，再經校長核可無誤後給文書
    組蓋大小關防等語（見本院卷二第9、11、12頁筆錄）。⑵證
    人楊和平於審理中證稱：在組織設計上原告是伊的主管，但
    因與原告共識多年，很多事原告都必須要知道，也因如此有
    培養出相當默契，所以不應該說大大小小事情都需向原告回
    報，只是有特別重大事項需向原告報告後，再由其向上級陳
    報，才能作決策，課程擬定是區域主管的職權，關於課程設
    計或是與外部廠商合約的擬定，伊向原告報告後，就可繼續
    往下進行，但是本校內部系統依舊有其內部程序需進行，往
    後的程序必須往上，往上還有財務中心、執行長、校長，只
    要有一方不核准，還是可以否決，採購、課程合約流程第一
    是部門專員去經這些課程，簽呈上呈由伊進行第一關審查，
    第二關是伊的主管，過去是原告，這當中第一關及第二關間
    還會經法務審核用字遣詞，第三關是教育長，第四關是財務
    中心，之後若要進行用印還要經過校長那一關，至於人事流
    程，由伊提出申請，第二關是伊的主管，過去是原告，第三
    關是教育長，最後會送到人力資源中心人事組審核過，就可
    進行招募等語（見本院卷二第15至17頁筆錄）。從上述證人
    薛文輝、楊和平證述內容，關於課程內容之擬定屬區域主管
    之範圍，至於對外課程、採購合約或人事招募事宜，相關簽
    呈雖需上呈原告，但經原告簽核後，仍須逐步上呈執行長、
    教育長及校本部相關主管核可後，始得施行。可知原告被納
    入組織體系中，與其同僚間居於分工合作之狀態，而與被告
    間具有組織上之從屬性。
　⒉依被告檢送之推廣教育部臺中分部與臺中市政府申辦「早期
    療癒班課程」、「長青學苑」課程（見本院卷一第310頁）
    ，其中文件編號「Z000000000」之部分，於原告審核完成後
    ，尚需財務中心、執行長辦公室、推廣教育部審核；文件編
    號「Z000000000」之部分，於原告審核完成後，尚需推廣教
    育部與校本部秘書室審核；文件編號「Z000000000」之部分
    ，於原告審核完成後，尚需推廣教育部與校本部秘書室審核
    ；文件編號「Z000000000」之部分，於原告審核完成後，尚
    需推廣教育部與校本部會計室、秘書室審核；文件編號「Z0
    00000000」之部分，於原告審核完成後，尚需推廣教育部與
    校本部秘書室審核；文件編號「Z000000000」、「Z0000000
    00」、「Z000000000」等部分，於原告審核完成後，尚需財
    務中心、推廣教育部與校本部會計室、秘書室審核；文件編
    號「Z000000000」、「Z000000000」等部分，於原告審核完
    成後，尚需財務中心、推廣教育部與校本部會計室、秘書室
    審核(本院卷一第357至373頁）。對於部分課程契約、計畫
    、經費核銷，原告並非有最終決策權，仍須呈請上單位核准
    ，足見原告與被告間具有組織上之從屬性。
　⒊原告任職推廣教育部終身學習群總監期間，每月領取報酬22
    萬8,850元，為被告所不爭執（見本院卷一第228、229頁筆
    錄），並有薪資明細表在卷可參【108年度士勞調字第7號卷
    （下稱士勞調卷）第99頁】。關於推廣教育部對外招生，有
    無因招生人數影響報酬一節，證人楊和平證稱：業績壓力就
    是年度目標，例如招生多少人，在每年7月會有績效獎金發
    放，向來績效獎金依據就是業績，沒聽說過未達標要扣薪等
    語（見本院卷二第18頁筆錄）。由此觀之，原告每月領取固
    定數額報酬，縱因業績達標而領有業績獎金之鼓勵，但亦不
    因業績未達標而遭受減薪之處分，是原告於任職期間領取之
    薪資具有相當之固定性，原告應係為被告之業務而勞動，並
    非為自己之業務而勞動，否則薪資數額不至於具有相當固定
    性之特徵，其與被告間應具有經濟上之從屬性。
　⒋再依系爭免職函中記載：『按中國文化大學推廣教育部工作守
    則，責任與義務第5款5.1目規定：員工「破壞團隊精神與組
    織共識者。」本推廣部將予以免職。』、『另按中國文化大學
    推廣教育部工作守則，責任與義務之第5款第5.7目規定：「
    嚴重破壞本部重要制度或蓄意損毀本部形象者。」（士勞調
    卷第27頁）。係以原告之行為有違中國文化大學推廣教育部
    工作守則（士勞調卷第52頁）而為免職處分。而系爭工作守
    則係就員工「試用期」、「離職」、「薪資與福利」、「責
    任與義務」、「輪值與假勤規定」而為規範，是被告主觀上
    認知原告有受其考核獎懲之情形，堪認原告提供勞務，於職
    務上受被告監督，而具有人格上之從屬性。
　⒌依上所述，原告就其職務與被告間具有從屬性，兩造間應屬
    僱傭契約，被告抗辯兩造間屬委任契約云云，並無足採。
  ㈣勞基法第11、12條分別定有雇主終止勞動契約之法定事由，
    為使勞工適當地知悉其所可能面臨之法律關係的變動，雇主
    基於誠信原則應有告知勞工其被解僱事由之義務，基於保護
    勞工之意旨，雇主不得隨意改列其解僱事由，同理，雇主亦
    不得於原先列於解僱通知書上之事由，於訴訟上為變更再加
    以主張（最高法院95年度台上字第2720號裁判意旨參照）。
    系爭免職函關於原告遭免職之原因記載：『台端前於108年2
    月25日出席財團法人華岡興業基金會第13屆董事會第12次會
    議，會中討論：「同意支付中國文化大學106學年度及105學
    年度，因「人才培育推廣計畫」，應向本會請求支付之款項
    ‧‧‧」乙案時，台端表示反對，致使華岡興業基金會應向中
    國文化大學支付款項案，不予通過，台端行為顯然損害中國
    文化大學之利益。』係以原告於華岡興業基金會董事會中就
    系爭議案持反對意見，而終止兩造之僱傭契約。則被告於訴
    訟中另主張悠達公司涉嫌淘空被告資產，原告擔任悠達公司
    董事，為讓悠達公司保有不法之利益，而投票反對系爭議案
    云云。就原告是否設涉有淘空被告或華岡興業基金會財產一
    事，未據被告提出證據佐證。再依華岡興業基金會會議紀錄
    （士勞調卷第136頁）所載，該議案案由為：『同意支付中國
    文化大學106學年度及105學年度，因「人才培育與推廣計畫
    」，應向本會請求支付之款項‧‧‧』其中董事袁興夏：「因此
    議案顯不利於本基金會，將致本基金會造成重大損害，故本
    人反對，並代表蔣作恭投反對票」。原告表示：「我也反對
    這個議案，並代表曾文昌董事投反對票。」是原告以該項議
    案對華岡興業基金會有損害之虞而投票反對，既與悠達公司
    無涉，被告於審理中追加此部分解僱事由，與系爭免職函所
    載事由無關，則被告此部分抗辯自無足採。
  ㈤關於華岡興業基金會董事選任方式，依該基金會捐助及組織
    章程第5條第2款規定：「第二屆後董事之任期為三年，由前
    一屆董事會遴聘之。任期屆滿之七月份改選，連選得連任」
    （見本院卷一第117頁）。被告雖抗辯董事一職依慣例向由
    與被告具有重要關係之人事擔任等語（見本院卷一第45頁筆
    錄、第55頁民事答辯二暨證據調查聲請狀）。但參酌被告所
    提工作執掌清冊（士勞調卷第98頁），原告擔任推廣教育部
    終身學習群總監，工作內容計有「擬定本處之發展方向及經
    營規劃」、「負責本處之人力規劃及績效評估」、「管理本
    處之行政事務及預算編列執行」、「考核本處之產品品質及
    生產能力」、「估整整體產品之業務推廣及行銷成效」「開
    發本處之數位創意策略及市場競爭力」、「協調跨部門之流
    程進行及專案合作」、「督導對外之專案開發及專案合作」
    、「處理組織之臨時交辦事項」等，並不包含擔任華岡興業
    基金會董事一職。原告縱因被告推薦，而受華岡興業基金會
    聘任董事，原告與華岡興業基金會間存有董事委任關係，但
    該董事一職與推廣教育部終身學習群總監職務互不隸屬相關
    ，原告於華岡興業基金會董事會上所為議決，係本諸董事委
    任關係所為，本應注意華岡興業基金會之利益考量，要與推
    廣教育部終身學習群總監職務無關，被告以非屬推廣教育部
    終身學習群總監職務之行為，主張終止僱傭契約，自屬無據
    。原告主張兩造間僱傭契約繼續存在，為有理由。
  ㈥原告請求被告給付自108年3月29日起至復職日止之每月薪資2
    2萬8,850元，有無理由？
　⒈按僱用人受領勞務遲延者，受僱人無補服勞務之義務，仍得
    請求報酬。但受僱人因不服勞務所減省之費用，或轉向他處
    服勞務所取得，或故意怠於取得之利益，僱用人得由報酬額
    內扣除之。民法第487條定有明文。本件被告終止兩造間僱
    傭契約不合法，已如前述，故兩造間之僱傭關係仍存在。原
    告前以台北青田郵局第137號存證信函請求被告回復工作及
    按時給付薪資，再於108年5月2日在臺北市政府勞動局進行
    勞資爭議調解，亦調解不成立，此有存證信函及調解紀錄等
    件可稽(見士勞調卷第29至38頁），是被告拒絕受領勞務已
    構成受領遲廷。而原告每月薪資22萬8,850元，原告請求被
    告於兩造僱傭關係存在期間即自108年3月29日起，按月於次
    月7日給付22萬8,850元，為有理由。
　⒉被告抗辯原告於108年3月29日離職後後，自他處服勞務而受
    報酬，其中自華岡興業基金會以董事身分領取薪資16萬元、
    自法鼓山金會領取之車馬費1,000元，此部分應自請求之薪
    資中予以扣除等語（見本院卷二第186頁民事綜合言詞辯論
    意旨狀）。查原告依華岡興業基金會董事身分先後於108年6
    月25日、同年7月30日、同年8月2日、同年10月16日、同年1
    1月8日、109年1月3日、同年5月25日、同年12月3日出席董
    事會，每次領取2萬元，總計16萬元。另109年8月7日因錄製
    財團法人法鼓山人文社會基金會廣播節目領取車馬費1,000
    元等情，有華岡興業基金會、財團法人法鼓山人文社會基金
    會回函在卷可參（本院卷二第54、86頁）。其中華岡興業基
    金會部分，原告自104年10月起經被告推薦而受聘擔任華岡
    興業金會董事一職，原告於108年3月29日遭非法解僱前，除
    自身擔任被告推廣教育部終身學習群總監外，亦兼任華岡興
    業基金會董事，並就其每次出席華岡興業基金會董事會而領
    有報酬，此與被告怠於領受勞務期間，原告因不服勞務始轉
    向他處服務所取得之利益無關。故原告於108年3月29日以後
    自華岡興業基金會領取之董事出席費用總計16萬元，被告抗
    辯應予扣除云云，要無足採。至原告於109年8月7日自財團
    法人法鼓山人文社會基金會領取之報酬1,000元，因係原告
    遭非法解僱後，另向他處服務所取得之報酬，被告抗辯應予
    扣除，則有理由。
  ㈦原告請求被告按月提繳9,000元至其勞退專戶，有無理由？
　⒈按雇主應為適用勞工退休條例（下稱勞退條例）之勞工，按
    月提繳退休金，儲存於勞工保險局設立之勞工退休金個人專
    戶。雇主每月負擔之勞工退休金提繳率，不得低於勞工每月
    工資6%，雇主應提繳及收取之退休金數額，由勞保局繕具繳
    款單於次月二十五日前寄送事業單位，雇主應於再次月底前
    繳納。勞退條例第6條第1項、第14條第1項、第19條第1項分
    別定有明文。依同條例第31條第1項規定，雇主未依該條例
    之規定按月提繳或足額提繳勞工退休金，致勞工受有損害者
    ，勞工得向雇主請求損害賠償。該專戶內之本金及累積收益
    屬勞工所有，僅於未符合同條例第24條第1項所定請領退休
    金規定之前，不得領取。是雇主未依該條例之規定，按月提
    繳或足額提繳勞工退休金者，將減損勞工退休金專戶之本金
    及累積收益，勞工之財產受有損害，自得依該條例第31條第
    1項規定請求損害賠償；於勞工尚不得請領退休金之情形，
    亦得請求雇主將未提繳或未足額提繳之金額繳納至其退休金
    專戶，以回復原狀（最高法院101年度台上字第1602號判決
    意旨參照）。
  ⒉原告受僱於被告，每月薪資22萬8,850元，則被告自應依勞退
    條例第6條第1項、第14條第1項規定，及按勞工退休金月提
    繳工資分級表所定第61級之月工資數額15萬元為基準，按月
    提繳9,000元勞工退休金至原告勞退專戶，是原告此部分主
    張，應屬有據。
　㈧按給付有確定期限者，債務人自期限屆滿時起，負遲延責任
    ；遲延之債務，以支付金錢為標的者，債權人得請求依法定
    利率計算之遲延利息；應付利息之債務，其利率未經約定，
    亦無法律可據者，週年利率為百分之5 。民法第229 條第1 
    項、第233 條第1 項本文及第203 條分別定有明文。被告就
    原告每月薪資應於次月7日給付，屬有確定期限之給付，則
    原告請求自108年3月29日起，其中每期22萬元部分應自次月
    8日起，及自109年5月起，其中每期8,850元部分應自次月8
    日起，均按週年利率百分之5計算之遲延利息，為有理由。
四、綜上所述，原告基於僱傭契約及勞退條例第31條第1項規定
    ，於扣除自他處服務取得之報酬1,000元後，請求：㈠確認兩
    造間僱傭關係存在。㈡被告應自108年3月29日起至原告復職
    日止，按月除第一期給付應於次月7日給付原告22萬7,850元
    ，及其中21萬9,000元自次月8日起至清償日止，按週年利率
    百分之五計算之利息，其餘各期給付應於次月7日給付22萬8
    ,850元。及其中22萬元自各應給付之翌日即次月8日起至清
    償日止，及其中8,850元自109年5月後各自應給付之翌日即
    次月8日起至清償日止，按週年利率百分之五計算之利息。㈢
    被告應自108年3月29日起至原告復職日止，按月於再次月末
    日提繳9,000元至原告於勞動部勞工保險局設立之勞工退休
    金個人專戶，為有理由，應予准許。至原告逾上開範圍之請
    求，則無理由，應予駁回。
五、兩造均陳明願供擔保，請准宣告假執行及免為假執行。就主
    文第二、三項原告勝訴部分，依勞動事件法第44第1項規定
    ，應依職權宣告假執行。本院並依同條第2項規定，定被告
    以相當金額供擔保後，得免為假執行；至原告敗訴部分，其
    假執行之聲請因失所附麗，應併予駁回之。
六、本件事證已臻明確，兩造其餘之攻擊或防禦方法，及未經援
    用之證據，經本院斟酌後，認為均不足以影響本判決之結果
    ，自無一一詳予論駁之必要，併此敘明。
七、據上論結，原告之訴為一部有理由、一部無理由，依民事訴
    訟法第79條，勞動事件法第44條第1項、第2項，判決如主文
    。
中　　華　　民　　國　　110 　年　　11　　月　　15　　日
                          勞動法庭
                              法  官  辜  漢  忠  
以上正本係照原本作成。
如對本判決上訴，應於判決送達後20日內向本院提出上訴狀，若
委任律師提起上訴者，應一併繳納上訴審裁判費，否則本院得不
命補正逕行駁回上訴。
中　　華　　民　　國　　110 　年　　11　　月　　15　　日
                              書記官  潘  盈  筠